臺灣臺中地方法院刑事判決　　　　　　　96年度易字第4625號
公　訴　人　臺灣臺中地方法院檢察署檢察官
被　　　告　乙○○
上列被告因妨害公務案件，經檢察官提起公訴（九十六年度偵字
第一○二○一號），本院判決如下：
    主    文
乙○○無罪。
    理    由
一、起訴意旨略以：被告乙○○與案外人許金治（業經臺灣臺中
    地方法院檢察署檢察官另為不起訴處分）為夫妻，許金治與
    案外人甲○○、劉秋菊則分別為臺灣臺中地方法院檢察署九
    十五年度偵續一字第二八號案件中之告訴人、被告。被告乙
    ○○於民國九十六年四月十六日下午三時許，利用上開案件
    開庭即將結束，偵查庭開門之際，擅自進入偵查庭，並基於
    侮辱公務員之犯意，公開對執行偵查職務之檢察官，以污衊
    口氣稱「什麼檢察官」等語，侮辱正在執行職務之檢察官。
    案經甲○○告發後，因認被告乙○○涉犯刑法第一百四十條
    第一項之侮辱公務員罪嫌。
二、按犯罪事實應依證據認定之，無證據不得認定犯罪事實；不
    能證明被告犯罪者，應諭知無罪之判決，刑事訴訟法第一百
    五十四條第二項、第三百零一條第一項分別定有明文。起訴
    意旨認為被告乙○○涉犯刑法第一百四十條第一項之侮辱公
    務員罪嫌，係以被告乙○○之供述、證人甲○○之證述、臺
    灣臺中地方法院檢察署九十五年度偵續一字第二八號訊問光
    碟、勘驗筆錄等證據資料，作為主要論據。訊據被告乙○○
    並不否認有在上開時、地陳稱「什麼檢察官」等語，惟堅決
    否認有侮辱公務員之犯行，辯稱：伊並沒有侮辱檢察官的意
    思，當天已經結束偵訊，法警已打開偵查庭的門叫下一庭的
    被告準備開庭，因該案件告訴人許金治當庭提出如果甲○○
    替劉秋菊代標房屋，為什麼三年八個月不移轉所有權給劉秋
    菊，為什麼到九十三年十二月因和解撤銷查封，而立刻移轉
    。而該案被告甲○○、劉秋菊二人不回答此問題，卻大聲謾
    罵告訴人許金治，劉秋菊罵許金治為惡毒的女人，甲○○更
    不帶髒字大聲罵許金治「愛錢自己去賺」等語，其二人大聲
    咆哮法庭，檢察官卻不行使職權阻止，未能保護告訴人，且
    當天傳喚二位證人，只問一位。伊進入法庭後問妻子許金治
    為什麼大聲吵？許金治說明後，伊問檢察官有阻止嗎？許金
    治說「沒有。」，伊才說什麼檢察官。伊所說的言論雖然欠
    缺敬意、說得不客氣，有些不尊重，但絕對沒有侮辱檢察官
    的意思等語。
三、本院之判斷：
（一）按言論自由為人民之基本權利，憲法第十一條定有明文保
      障，國家應給予最大限度之維護，俾其實現自我、維護人
      性尊嚴、溝通意見、追求真理及監督各種政治或社會活動
      之功能得以發揮（司法院大法官釋字第五○九號解釋意旨
      參照）。吳庚大法官於上開解釋之協同意見書記載：「按
      陳述事實與發表意見不同，事實有能證明真實與否之問題
      ，意見則為主觀之價值判斷，無所謂真實與否，在民主多
      元社會各種價值判斷皆應容許，不應有何者正確或何者錯
      誤而運用公權力加以鼓勵或禁制之現象，僅能經由言論之
      自由市場機制，使真理愈辯愈明而達去蕪存菁之效果。對
      於可受公評之事項，尤其對政府之施政措施，縱然以不留
      餘地或尖酸刻薄之語言文字予以批評，亦應認為仍受憲法
      之保障。蓋維護言論自由即所以促進政治民主及社會之健
      全發展，與個人名譽可能遭受之損失兩相衡量，顯然有較
      高之價值」。
（二）次按刑法所稱「侮辱」及「誹謗」之區別，一般以為，前
      者係未指定具體事實，而僅為抽象之謾罵；後者則係對於
      具體之事實，有所指摘，而損及他人名譽者，稱之誹謗。
      故針對具體事實，依個人價值判斷提出主觀且與事實有關
      連的意見或評論，縱使尖酸刻薄，批評內容足令被批評者
      感到不快或影響其名譽，除應認為不成立誹謗罪，更不在
      侮辱罪之處罰範圍。
四、起訴意旨雖認被告所為，係犯刑法第一百四十條罪嫌，告發
    人甲○○之告發同此意旨。然查：
（一）臺灣臺中地方法院檢察署九十六年度偵續一字第二八號案
      件乃由被告之妻許金治對該案被告甲○○、劉秋菊提起偽
      造文書等之告訴，經檢察官於九十六年四月十六日開庭訊
      問，當天傳喚告訴人、被告及二位證人，檢察官於訊問證
      人王金後之法庭活動內容如下：
      許金治稱：我是覺得很奇怪，九十三年十月二十八日都還
                是他（指甲○○）的名字，為何三年八個月以
                後，我查封撤封以後，他們才偽造文書買賣，
                我是想請問劉小姐，為何在三年八個月以後？
                還有為何過戶了，貸款設定抵押還是原來的人
                ？我請問她一下，為何這麼久她都不處理？…
      劉秋菊稱：好，我講，因為當時我想做生意，想拜託他多
                貸一點。
      檢察官問：偏偏是三年八個月，天底下有那麼巧的事嗎？
      劉秋菊稱：報告檢察官，這個女的很可惡，她明明知道房
                子是我的，這我很生氣，她很惡霸，我去的時
                候，她也跟我道歉，這房子若不是我的，出去
                我給車子撞死。人在做、天在看，欺人太甚。
                沒看過這麼不要臉的女人！
      甲○○稱：檢察官，那個錄音帶裡面可以看出來，她已經
                承認這房子是她（指劉秋菊）的了，她（指許
                金治）很可惡，真的。她以為她先生在法院當
                過法官她就為所欲為了。太惡毒了這個女人。
                她這個暴力討債已經被警政署專案處理，丟臉
                丟透了，裝什麼裝，別來這一套。太過份了，
                誰欠妳錢啊！不要臉。
      許金治稱：是誰可惡厚臉皮！裝什麼裝！你欠我錢ㄟ！
      檢察官稱：一個先出去，先出去。
      許金治稱：拒絕往來戶都能貸到錢了！
      甲○○稱：這跟妳有什麼關係？！
      （此時偵查庭門已開啟，被告進入偵查庭）
      許金治稱：你有理就心平氣和的說，你為什麼說不出來就
                這樣子，如果不是心裡有鬼……。
      甲○○稱：有本事自己去賺錢啦，不要用這種方式。
      檢察官稱：你們先出去啦，要不然一直在那裡吵。
      （甲○○與劉秋菊先行步出庭外，證人劉先生向檢察官詢
      問下次是否還要傳他來）
      檢察官稱：沒辦法問啦，這種情形怎麼問？沒辦法問啦，
                這樣吵怎麼問？我問您啊，劉先生？下次再問
                了。
      許金治稱：檢察官您要繼續叫他解釋啊？為什麼這麼久，
                拒絕往來戶……。
      檢察官稱：沒辦法問，我讓你們先心平氣和。
      （此時甲○○走進偵查庭，檢察官請甲○○出去，別再進
      來吵了。甲○○表示不吵了。）
      檢察官稱：下次還會問，你聽我說，你們這樣吵，我沒辦
                法問。你先出去，這樣吵沒辦法問，要改期。
                四月二十七日下午三點，開庭不要這樣吵，這
                樣我沒辦法問。
      被告稱：什麼檢察官沒辦法問，檢察官叫不要講話就不要
              講話，什麼叫沒辦法問，什麼檢察官啊？
      上開法庭活動內容，業經本院勘驗當天偵查錄影光碟，有
      勘驗筆錄及錄音譯文各一份在卷可參。
（二）分析上開期日法庭活動內容，可知檢察官於當日傳喚二位
      證人，在訊問證人王金之後，當事人表示意見時，該案被
      告劉秋菊、甲○○即對告訴人許金治大聲謾罵，告訴人亦
      大聲回應，雙方爭吵數分鐘之久，檢察官因而結束庭訊，
      命當事人先退庭。結束庭訊後偵查庭門開啟，被告進入偵
      查庭中，見聞雙方大聲爭吵，且檢察官表示無法訊問證人
      劉先生，無法繼續訊問等情，而表示「什麼檢察官沒有辦
      法問，檢察官叫不要講話，不要講話，什麼叫沒辦法問，
      什麼檢察官。」等語。由該法庭活動內容之前後連續性可
      知，被告所為言詞乃對於檢察官表示沒辦法問案部分表示
      其個人意見，誠屬對於該法庭活動之具體事項為評論，並
      非未指定具體事項之抽象陳述。核上開說明，本院斟酌被
      告當日為何有此言論之背景，所為言論之前後內容，認為
      起訴意旨所指文字「什麼檢察官」（按起訴書並未引述被
      告所稱之全部內容）等語，尚不屬於刑法規範上所稱之侮
      辱文字。
五、綜上所述，本院依據起訴意旨所指之證據資料，被告所為上
    開陳述，係對於具體事實有所指摘之言論，與刑法第一百四
    十條之未指定具體事實，而僅為抽象謾罵之侮辱公務員構成
    要件，並不相符，自非該罪所欲規範處罰之範圍。此外，復
    查無其他積極證據足證被告有起訴意旨所指犯行，揆諸前開
    說明，被告被訴侮辱公務員之罪，即屬不能證明，自應諭知
    無罪之判決。
據上論斷，應依刑事訴訟法第三百零一條第一項，判決如主文。
本案經檢察官丙○○到庭執行職務。
中　　華　　民　　國　　96　　年　　12　　月　　13　　日
　　　　　　　　　刑事第十六庭  法　官　周玉蘭
以上正本證明與原本無異。
如不服本判決，應於判決送達後10日內，向本院提出上訴狀。
上訴書狀如未敘述理由，應於上訴期間屆滿後20日內補提理由書
於本院。
　　　　　　　　　　　　　　　　書記官　許素珍
中　　華　　民　　國　　96　　年　　12　　月　　13　　日
